【裁判字號】    98,交聲,2450
【裁判日期】    980918
【裁判案由】    聲明異議
【裁判全文】
臺灣臺中地方法院交通事件裁定        98年度交聲字第2450號
原處分機關  交通部公路總局臺中區監理所豐原監理站
異  議  人
即受處分人  乙○○
上列異議人因違反道路交通管理處罰條例案件，對於交通部公路
總局臺中區監理所豐原監理站於中華民國98年6月12日所為之裁
決（豐監稽違字第裁63-HD0000000號裁決書）聲明異議，本院裁
定如下：
    主  文
原處分撤銷。
    理  由
一、原處分意旨略以：異議人即受處分人乙○○（下稱受處分人
    ）所有車牌號碼M8-5733號自用一般小客貨車，於民國97 年
    10月12日16時20分許，在臺中縣石岡鄉○○街11號前，因駕
    駛人張日祥「使用逾檢註銷之車牌行駛於公路上」之違規為
    警查獲。原處分機關遂於98年6月12日以豐監稽違字第裁63-
    HD0000000號裁決書，依道路交通管理處罰條例第12條第1項
    第4款、第2項之規定，裁處汽車所有人即受處分人罰鍰新臺
    幣（下同）10,800元、牌照扣繳。
二、聲明異議意旨略以：豐監稽違字第裁63-HD0000000號裁決書
    於98年6月16日送達戶籍地址時，因受處分人不在，郵差於
    信封上註記「6月16日不在開單」後，卻將郵件轉至豐原郵
    局第305號信箱，而未將該郵件寄存於豐原郵務大樓招領檯
    ，亦未將送達通知書黏貼於戶籍地址門首，故上開郵件並未
    合法送達於受處分人。受處分人係於98年6月23日始在豐原
    郵局第305號信箱領取該裁決書，故本件異議期間應自98年6
    月24日起算，而受處分人於同年7月11日即以掛號郵寄聲明
    異議狀至豐原監理站，是本件異議並未逾期。況本件係因第
    三人黃士深於96年初以受處分人積欠債款為由，留置受處分
    人所有M8-5733號車輛，不讓受處分人使用，並言明欠款還
    清後再將車交還，當時牌照並未遭註銷，是受處分人既非駕
    車行駛於前開道路之人，其違規罰鍰自應由實際駕駛人負擔
    方屬適法等語。
三、按受處分人，不服道路交通管理處罰條例第8條主管機關所
    為之處罰，得於接到裁決書之翌日起20日內，向管轄地方法
    院聲明異議，同條例第87條第1項定有明文。次按處理違反
    道路交通管理事件，有關文書送達之程序，依行政程序法之
    規定，違反道路交通管理事件統一裁罰基準及處理細則第5
    條亦有明文。又按送達，於應受送達人之住居所、事務所或
    營業所為之。於應送達處所不獲會晤應受送達人時，得將文
    書付與有辨別事理能力之同居人、受僱人或應送達處所之接
    收郵件人員。送達，不能依前2條規定為之者，得將文書寄
    存送達地之地方自治或警察機關，並作送達通知書兩份，一
    份黏貼於應受送達人住居所、事務所、營業所或其就業處所
    門首，另一份交由鄰居轉交或置於該送達處所信箱或其他適
    當位置，以為送達。前項情形，由郵政機關為送達者，得將
    文書寄存於送達地之郵政機關，行政程序法第72條第1項、
    第73條第1項及第74條第1項、第2項分別定有明文。所謂送
    達，係指合法之送達而言，如不能認有合法之送達，祗能以
    本人實際收受判決時，為起算期間之準據（最高法院85年度
    台上字第1427號刑事判決要旨參照）。
    經查：
  (一)證人即當時投遞前開郵件之郵務士甲○○於本院證稱：「（
    法官問：提示本院卷第28頁送達證書，本件交通裁決送達是
    否由你送達的？）照上面簽章欄的記載應該是我沒錯。」、
    「（法官問：本件有無實際將送達通知書黏貼在應受送達人
    的住居所、事務所等地的門首？）因為現住戶不允許我們黏
    貼，因為他們是在做餐廳的生意，我就當面交給現住戶，我
    只知道他們姓黃」等語，則甲○○郵務士於98年6月16日送
    達時，僅將「送達通知書」交付予現住戶收受，並未黏貼於
    門首，亦未將「裁決書」付與現住戶之情，足堪認定。從而
    ，本件於郵務士未能會晤應受送達人即受處分人本人時，既
    未將「裁決書」付與有辨別事理能力之現住戶以為送達；於
    將「送達通知書」交予現住戶時，復未併將送達通知書黏貼
    於門首，暨將裁決書寄存於豐原郵局招領檯以為寄存送達，
    其所為送達均核與前揭行政程序法關於送達之規定不合，難
    認已生合法送達之效力。
  (二)次按，本件裁決書係受處分人於98年6月23日至豐原郵局第
    305號信箱收取者，為受處分人於聲明異議狀所自承，則依
    前開最高法院判決意旨，本件自應以受處分人實際收受之日
    即98年6月23日為送達之日。而受處分人向原處分機關具狀
    聲明異議，經原處分機關於98年7月13日收受，此亦有中華
    郵政股份有限公司豐原郵局98年9月4日郵字第0980802377號
    函在卷可參，是本件受處分人聲明異議，未逾法定異議期間
    ，其聲明異議，應屬合法。至原處分機關收受該聲明異議狀
    後，因認異議逾期而將聲明異議狀檢還受處分人，致受處分
    人再於98年7月22日向本院遞狀聲明異議時，已逾法定異議
    期間一節，尚無礙於受處分人已於期間內合法聲明異議之效
    力，併此敘明。
四、再者，違反道路交通管理事件，行為人認為舉發之事實與違
    規情形相符者，得不經裁決向指定之處所，逕依裁罰基準執
    行並繳納罰鍰結案；違反道路交通管理事件行為人，未依規
    定自動繳納罰鍰，或未依規定到案聽候裁決，處罰機關應依
    基準表於舉發違反道路交通管理事件通知單送達且逾越應到
    案期限60日後之3個月內，逕行裁決之，違反道路交通管理
    事件統一裁罰標準及處理細則第48條第1項及第44條第1項定
    有明文。故依上開規定，「舉發違反道路交通管理事件通知
    單」應先由舉發機關送達受處分人，使受處分人得以知悉應
    到案日期及得逕以最低處罰標準在限期內自動繳納罰款。若
    受處分人復未自動繳納罰鍰或未到案聽候裁決，處罰機關始
    得依違反道路交通管理事件統一裁罰基準表逕行裁決之，倘
    舉發違反道路交通管理事件通知單未經合法送達受處分人，
    處罰機關即逕行裁決，其裁決程序即非合法。再按，汽車有
    使用註銷之牌照行駛之情形者，處汽車所有人3,600元以上
    10,800元以下罰鍰，並禁止其駕駛。其牌照扣繳之。行為人
    有本條例之情形者，應填製舉發違反道路交通管理事件通知
    單（以下簡稱通知單），並於被通知人欄予以勾記，其通知
    聯依下列規定辦理：‧‧二、受處分人非該當場被查獲之駕
    駛人或行為人，舉發機關應另行送達之，道路交通管理處罰
    條例第12條第1項第4款、第2項、違反道路交通管理事件統
    一裁罰基準及處理細則第11條第1項第2款分別定有明文。是
    依上開規定，舉發機關欲對汽車所有人舉發，而實際違規之
    駕駛人與汽車所有人非屬同一人時，仍應將舉發違反道路交
    通管理事件通知單送達予汽車所有人。
五、經查，受處分人乙○○所有之車號M8-5733號自用一般小客
    貨車，於97年10月12日16時20分許，在臺中縣石岡鄉○○街
    11號前，因駕駛人張日祥「使用逾檢註銷之車牌行駛於公路
    上」之違規為警查獲之事實，有舉發違反道路交通管理事件
    通知單影本1份在卷可稽。則本件實際駕駛人張日祥與汽車
    所有人乙○○既非同一人，依上開說明，仍應將舉發違反道
    路交通管理事件通知單送達予汽車所有人即受處分人乙○○
    後，始可對受處分人進行裁決程序。然經本院依職權調查結
    果，本件舉發違反道路交通管理事件通知單僅向實際駕駛人
    張日祥送達，迄未向受處分人送達一節，有公務電話記錄在
    卷可考，則原舉發機關於未送達舉發違反道路交通管理事件
    通知單予受處分人之前，原處分機關即逕對受處分人裁決，
    程序上自有未合。原處分應予撤銷，由原處分機關責由舉發
    機關重新為合法送達後，再依法裁決，以為適法。
六、據上論斷，應依道路交通管理處罰條例第87條第2項，道路
    交通案件處理辦法第20條前段規定，裁定如主文。
中    華    民    國    98    年    9     月    18    日
                  交通法庭  法  官  黃佩韻
以上正本證明與原本無異。
如不服本裁定，應於收受送達後5日內向本院提出抗告狀。（應
附繕本）
                            書記官  林柏名
中    華    民    國    98    年    9     月    18    日


司法院資訊處製作；財團法人民間司法改革基金會備份。
